【裁判字號】    98,訴,2644
【裁判日期】    980930
【裁判案由】    毒品危害防制條例
【裁判全文】
臺灣板橋地方法院刑事判決              98年度訴字第2644號
公  訴  人  臺灣板橋地方法院檢察署檢察官
被      告  甲○○
                    號
上列被告因毒品危害防制條例案件，經檢察官提起公訴（98年度
毒偵字第3138號、第3551號、第3891號），被告於準備程序中對
被訴之事實為有罪陳述，本院合議庭裁定由受命法官獨任行簡式
審判程序，並判決如下：
    主    文
甲○○施用第一級毒品，累犯，處有期徒刑捌月；又施用第二級
毒品，累犯，處有期徒刑肆月；又施用第一級毒品，累犯，處有
期徒刑玖月；又施用第二級毒品，累犯，處有期徒刑伍月；又施
用第一級毒品，累犯，處有期徒刑拾月；扣案第一級毒品海洛因
肆包（合計淨重零點零玖肆零公克，因鑑驗使用零點零零零陸公
克，驗餘淨重零點零玖肆公克）沒收銷燬；又施用第二級毒品
，累犯，處有期徒刑伍月；應執行有期徒刑貳年捌月；扣案前揭
第一級毒品海洛因肆包（合計淨重零點零玖肆零公克，因鑑驗使
用零點零零零陸公克，驗餘淨重零點零玖肆公克）沒收銷燬。
    事    實
一、甲○○前於民國83年間，因違反麻醉藥品管理條例案件，經
    本院以83年度訴字第2160號判決判處拘役50日，嗣經上訴後
    ，由臺灣高等法院以84年度上訴字第1874號判決將原判決撤
    銷，改判處有期徒刑6 月確定；復於84年間，因違反麻醉藥
    品管理條例案件，經臺灣高等法院以87年度上更二字第15號
    判決判處有期徒刑5 年6 月確定；又於84年間，因違反藥事
    法案件，經臺灣高等法院以84年度上訴字第5695號判決判處
    有期徒刑6 月確定；前揭3 案所處徒刑，嗣經臺灣高等法院
    以87年度聲字第1024號裁定應執行有期徒刑6 年4 月確定，
    於89年3 月16日縮短刑期假釋出監併付保護管束（92年6 月
    3 日始保護管束期滿），惟甲○○於假釋期間內之90年間，
    另犯施用毒品案件，上開假釋因而撤銷，尚應執行殘刑3 年
    2 月18日，嗣於94年6 月15日執行完畢出監；再於91年間，
    因竊盜案件，經臺灣嘉義地方法院以91年度易字第279 號判
    決判處有期徒刑4 月確定，於94年4 月8 日因易科罰金執行
    完畢；另甲○○於前述假釋期間內之90年間所犯施用毒品案
    件，經本院以90年度毒聲字第2143號裁定送勒戒處所施以觀
    察、勒戒後，因認有繼續施用毒品之傾向，復由本院以90年
    度毒聲字第4706號裁定令入戒治處所施以強制戒治，嗣經本
    院以91年度毒聲字第1430號裁定停止戒治，所餘戒治期間付
    保護管束，而於91年5 月31日停止戒治出所，迄91年12月15
    日保護管束期滿，未經撤銷停止戒治，視為強制戒治執行完
    畢，該次施用毒品犯行且經臺灣板橋地方法院檢察署檢察官
    以92年度戒毒偵字第324 號為不起訴處分確定；復於95年間
    ，因連續施用第二級毒品案件，經本院以95年度簡字第4981
    號判決判處有期徒刑6 月確定；又於96年間，因施用第一、
    二級毒品案件，經本院以96年度訴字第229 號判決分別判處
    有期徒刑10月、6 月，並定應執行有期徒刑1 年2 月確定（
    嗣經本院以96年度聲減字第2060號裁定各減為有期徒刑5 月
    、3 月，並定應執行有期徒刑7 月）確定，前開3 案所處徒
    刑經接續執行後，於97年1 月9 日執行完畢（據此，本件構
    成累犯）；詎仍未知所戒慎，而為下列犯行：
(一)、(1)基於施用第一級毒品海洛因之犯意，於98年4 月22日凌晨
    0 時許，在臺北縣新莊市○○路○ 段8 號雅緹汽車旅館201
    室內，以將海洛因摻入香菸內點燃後吸食煙氣之方式，施用
    第一級毒品海洛因1 次；(2)另又基於施用第二級毒品甲基安
    非他命之犯意，於98年4 月20日下午某時許，在臺北縣板橋
    市○○街某友人住處內，以將甲基安非他命放入玻璃球內燒
    烤後吸食煙氣之方式，施用第二級毒品甲基安非他命1 次；
    嗣於98年4 月22日凌晨1 時5 分許，為警在臺北縣新莊市○
    ○路○ 段8 號雅緹汽車旅館201 室內查獲，甲○○且同意接
    受採尿，其尿液檢體經警送鑑定後呈嗎啡、甲基安非他命陽
    性反應。
(二)、(1)復基於施用第一級毒品海洛因之犯意，於98年5 月12日13
    時許，在臺北縣板橋市○○街45巷2 號附近某海產店內，以
    將海洛因摻入香菸內點燃後吸食煙氣之方式，施用第一級毒
    品海洛因1 次；(2)另又基於施用第二級毒品甲基安非他命之
    犯意，於98年5 月10日20時許，在臺北縣板橋市○○路○ 段
    188 巷9 弄88之1 號住處內，以將甲基安非他命放入玻璃球
    內燒烤後吸食煙氣之方式，施用第二級毒品甲基安非他命1
    次；嗣於98年5 月12日14時許，為警持本院核發之搜索票在
    臺北縣板橋市○○街45巷2 號查獲併扣得其所有供本件施用
    毒品犯行所用之塑膠鏟管1 支、玻璃球2 個等物，甲○○且
    同意接受採尿，其尿液檢體經警送鑑定後呈嗎啡、甲基安非
    他命陽性反應。
(三)、(1)再基於施用第一級毒品海洛因之犯意，於98年5 月23日晚
    間20時許，在臺北縣板橋市○○路○ 段188 巷9 弄88之1 號
    住處內，以將海洛因摻入香菸內點燃後吸食煙氣之方式，施
    用第一級毒品海洛因1 次；(2)另又基於施用第二級毒品甲基
    安非他命之犯意，於98年5 月25日13時許，在臺北縣板橋市
    ○○路397 巷附近網咖店內，以將甲基安非他命放入玻璃球
    內燒烤後吸食煙氣之方式，施用第二級毒品甲基安非他命1
    次；嗣於98年5 月25日14時50分許，在臺北縣板橋市○○路
    397 巷口處，因他案通緝中為警緝獲並扣得其所有供本件施
    用毒品犯行所用之海洛因4 包（合計淨重0.0940公克，因鑑
    驗使用0.0006公克，驗餘淨重0.0934公克）、電子磅秤1 個
    ，甲○○且同意接受採尿，其尿液檢體經警送鑑定後呈嗎啡
    、甲基安非他命陽性反應。
二、案經臺北縣政府警察局新莊分局、臺北市政府警察局刑事警
    察大隊、臺北縣政府警察局海山分局移送臺灣板橋地方法院
    檢察署檢察官偵查後起訴。
    理    由
一、認定犯罪事實所憑之證據及理由：
(一)、訊據被告對其在上揭時間、地點施用第一級毒品海洛因、第
    二級毒品甲基安非他命之事實，於本院審理中自白不諱；而
    其3 次為警查獲時，同意接受員警採尿，經警將所採集被告
    尿液檢體送驗後，均各呈嗎啡、甲基安非他命陽性反應乙節
    ，亦有臺北縣政府警察局新莊分局偵辦毒品案被移送者姓名
    及代碼對照表、臺灣檢驗科技股份有限公司98年5 月7 日出
    具之濫用藥物檢驗報告（見98年度毒偵字第3138號偵查卷第
    90、107 頁）；臺北市政府警察局偵辦毒品案件尿液檢體委
    驗單、臺灣尖端先進生技醫藥股份有限公司98年5 月22日出
    具之濫用藥物檢驗報告（見98年度毒偵字第3551號偵查卷第
    6 、4 頁）；臺北縣政府警察局海山分局毒品案件尿液檢體
    編號及姓名對照表、臺灣檢驗科技股份有限公司98年6 月17
    日出具之濫用藥物檢驗報告（見98年度毒偵字第3891號偵查
    卷第17、35頁）各1 紙在卷可稽；而被告於事實欄一(三)所述
    時地為警緝獲時，所扣得之白色粉末4 包，經鑑定合計淨重
    0.0940公克，因鑑驗使用0.0006公克，驗餘淨重0.0934公克
    ，檢出均含海洛因成分等情，亦有交通部民用航空局航空醫
    務中心98年6 月22日航藥鑑字第0983072 號鑑定書1 份附卷
    可參（見98年度毒偵字第3891號偵查卷第33頁）；此外，並
    有被告所有供其為如事實欄一(二)所述施用第二級毒品犯行所
    用之玻璃球2 個、供其該次施用第一、二級毒品犯行所用之
    塑膠鏟管1 支及供其為如事實欄一(三)所述施用第一、二級毒
    品犯行所用之電子磅秤1 個等扣案為憑；俱徵被告前開自白
    應與事實相符，可以採信。
(二)、按觀察、勒戒或強制戒治執行完畢釋放後，5 年內再犯施用
    第一、二級毒品之罪者，檢察官應依法追訴，毒品危害防制
    條例第23條第2 項定有明文；次按修正毒品危害防制條例就
    施用毒品者，僅於「初犯」及「5 年後再犯」二種情形，有
    其追訴條件之限制，即須於初犯經觀察、勒戒或強制戒治釋
    放後，5 年內均無施用毒品之行為，始能認其前所實施之觀
    察、勒戒或強制戒治已足遮斷毒癮，而得於5年 後再犯時，
    再予適用初犯之規定，重行觀察、勒戒等程序；倘5 年內已
    經再犯，被依法追訴處罰，縱其第3 次（或第3 次以上）施
    用毒品之時間在初犯釋放5 年以後，即與「5 年後再犯」之
    情形有別，且因已於「5 年內再犯」，顯見其再犯率甚高，
    原實施觀察、勒戒或強制戒治，已無法收其實效，而無5 年
    戒斷期之存在，自無再經觀察、勒戒及強制戒治之必要，應
    由檢察官逕行起訴；最高法院著有95年度台非字第59號判決
    、95年度台非字第65號判決意旨可供參照；查被告前於90年
    間，因施用毒品案件，經本院以90年度毒聲字第2143號裁定
    送勒戒處所施以觀察、勒戒後，因認有繼續施用毒品之傾向
    ，復由本院以90年度毒聲字第4706號裁定令入戒治處所施以
    強制戒治，嗣經本院以91年度毒聲字第1430號裁定停止戒治
    ，所餘戒治期間付保護管束，而於91年5 月31日停止戒治出
    所，於91年12月15日保護管束期滿，未經撤銷停止戒治，視
    為強制戒治執行完畢，該次施用毒品犯行且經臺灣板橋地方
    法院檢察署檢察官以92年度戒毒偵字第324 號為不起訴處分
    確定；復於95年間，因施用毒品案件，經本院以95年度簡字
    第4981號判決判處有期徒刑6 月確定等情，有臺灣高等法院
    被告前案紀錄表等在卷可稽，是被告於91年12月15日強制戒
    治期滿後，5 年以內之95年間，既仍因有施用毒品犯行，經
    法院判處罪刑確定，依諸前開條例規定及最高法院判決意旨
    ，因被告在觀察勒戒、強制戒治執行完畢釋放後之5 年內，
    業有施用毒品之行為，則被告本案所為之施用毒品之行為，
    即與5 年後再犯之情形有別，無再經觀察、勒戒、強制戒治
    之必要，應由檢察官逕行起訴，附此敘明；綜上，本件事證
    已明，被告犯行堪以認定。
二、應適用之法律、科刑審酌事由及沒收物之處理：
(一)、核被告如事實欄一(一)(1)、(二)(1)、(三)(1)所為，均係犯毒品危害
    防制條例第10條第1 項之施用第一級毒品罪；其如事實欄一
    (一)(2)、(二)(2)、(三)(2)所為，均係犯同條例第10條第2 項之施用
    第二級毒品罪；被告施用前、後持有第一級毒品海洛因、第
    二級毒品甲基安非他命之低度行為，均各為其施用第一、二
    級毒品之高度行為所吸收，均不另論罪；又被告有如事實欄
    所述前科及刑之執行情形，有前揭臺灣高等法院被告前案紀
    錄表附卷可憑，其於有期徒刑執行完畢後，5 年以內，故意
    再犯本件有期徒刑以上之各罪，均為累犯，就其前開各犯行
    ，均應依刑法第47條第1 項規定，各加重其刑；至其前開所
    犯各罪間，犯意各別、行為互殊，應予分論併罰。
(二)、爰審酌被告曾因施用毒品犯行受觀察勒戒、強制戒治及刑罰
    執行，仍漠視法令禁制而犯本罪，顯未知所戒慎，惟兼衡其
    施用毒品所生危害，實以自戕身心健康為主，對於他人生命
    、身體、財產等法益，尚無明顯而重大之實害，暨其犯罪後
    坦認犯行之態度等一切情狀，就其前開所犯各罪，分別量處
    如主文所示之刑，併定其應執行之刑，以示懲儆。
(三)、扣案第一級毒品海洛因4 包（合計淨重0.0940公克，因鑑驗
    使用0.0006公克，驗餘淨重0.0934公克）內之海洛因，係被
    告因本件施用而持有之第一級毒品，且因該等分裝袋內之海
    洛因與乘裝前開毒品之分裝袋4 只，二者在物理上難以儘數
    析離，均應依毒品危害防制條例第18條第1 項前段規定，諭
    知沒收銷燬；至本件固另經警扣得玻璃球2 個、塑膠鏟管1
    支及電子磅秤1 個等物，被告且於本院審理時坦認為其所有
    供其本件施用毒品犯行所用之物，惟該等物品業經被告於偵
    查中明示拋棄（見98年度毒偵字第3551號偵查卷第44頁、98
    年度毒偵字第3891號偵查卷第29頁），當已非被告所有之物
    ，且檢察官亦未就此部分聲請本院為沒收之諭知，是此等扣
    案物部分爰不併於本案宣告沒收，附此敘明。
據上論斷，應依刑事訴訟法第273 條之1 第1 項、第299 條第1
項前段、毒品危害防制條例第10條第1 項、第2 項、第18條第1
項前段，刑法第11條、第47條第1 項、第51條第5 款，判決如主
文。
本案經檢察官高智美到庭執行職務。
中    華    民    國    98    年    9     月    30    日
                  刑事第十九庭法  官  陳明偉
以上正本證明與原本無異。
如不服本判決應於送達後10日內向本院提出上訴狀。
                              書記官  陳玉心
中    華    民    國    98    年    9     月    30    日
附錄本案論罪科刑法條全文
毒品危害防制條例第十條
施用第一級毒品者，處六月以上五年以下有期徒刑。
施用第二級毒品者，處三年以下有期徒刑。


司法院資訊處製作；財團法人民間司法改革基金會備份。
